【裁判字號】    95,上重更(一),24
【裁判日期】    950822
【裁判案由】    毒品危害防制條例
【裁判全文】
臺灣高等法院臺中分院刑事判決    95年度上重更(一)字第24號
上  訴  人
即  被  告  甲○○
選任辯護人  楊振芳  律師
上列上訴人因違反毒品危害防制條例案件，不服臺灣彰化地方法
院93年度訴字第1170號中華民國94年8月5日第一審判決（起訴案
號：臺灣彰化地方法院檢察署93年度偵字第5165號、93年度毒偵
字第2321、3110號）提起上訴，經判決後由最高法院發回更審，
，本院判決如下：
    主    文
原判決關於販賣第一、二級毒品部分撤銷。
甲○○共同連續販賣第一級毒品，累犯，處有期徒刑拾肆年，扣
案之第一級毒品海洛因陸包（合計淨重壹點陸陸公克，空包裝重
壹點公克），均沒收銷燬之；扣案之電子微量磅秤壹臺、電
話號碼0000000000號行動電話機具壹支 （不含SIM卡
），及未扣案之電話號碼0000000000號行動電話機具
壹支（不含SIM卡） ，均沒收，上開未扣案之00000000
00號行動電話如全部或一部不能沒收時，追徵其價額；因販賣
第一級毒品所得之新臺幣壹萬柒仟參佰元沒收之，如全部或一部
不能沒收時，以其財產抵償之；又連續販賣第二級毒品，累犯，
處有期徒刑捌年，扣案之第二級毒品安非他命貳包（合計毛重壹
點陸公克），均沒收銷燬之；扣案之電子微量磅秤壹臺，沒收；
因販賣第二級毒品所得之新臺幣壹仟元沒收之，如全部或一部不
能沒收時，以其財產抵償之。主刑部分應執行有期徒刑拾捌年。
    事    實
一、甲○○前因施用第二級毒品安非他命案件，經臺灣彰化地方
    法院以 92年度員簡字第318號判處有期徒刑三月，如易科罰
    金以三百元折算一日確定，於民國（下同） 93年1月13日易
    科罰金執行完畢。詎不思悔改，明知海洛因、安非他命係屬
    毒品危害防制條例所列管之第一、二級毒品，不得非法持有
    、販賣，竟意圖營利，分別基於販賣第一級毒品海洛因、第
    二級毒品安非他命之概括犯意，先於93年1、2月間在彰化縣
    ，向不詳姓名之成年人販入數量及價格均不詳之第一級毒品
    海洛因、第二級毒品安非他命後，利用其所有之電子微量磅
    秤分裝成小包後，再以高於所販入之價格出售，賺取差價之
    方式，或單獨或與丁○○共同連續為下列之販賣行為：
  (一)單獨販賣第一級毒品海洛因予丙○○：
    自93年3月間某日起至同年4月間某日止，由丙○○（綽號臭
    妹仔）以電話號碼0000000000號行動電話，撥打甲○○持用
    之電話號碼0000000000號行動電話，向甲○○聯絡購買海洛
    因，再約至彰化縣大村鄉○○路○段95之1號旁由甲○○之妻
    己○○所經營之福臨檳榔攤內或該檳榔攤附近某便利超商，
    甲○○即以每1小包海洛因新臺幣（下同）1,000元之價格，
    連續販賣第一級毒品海洛因予丙○○十次，共計獲利10,000
    元。
  (二)單獨販賣第二級毒品安非他命予丁○○：
    於93年4月間，在該福臨檳榔攤內，以每1小包安非他命 500
    元之價格，連續販賣第二級毒品安非他命予丁○○（綽號雞
    腿）二次，共獲利1,000元。
  (三)與丁○○共同販賣第一級毒品海洛因予綽號「四腳」、「阿
    地」之成年男子及丙○○：
    甲○○先於93年5月5日左右某時，在該檳榔攤內，一次交付
    海洛因十餘包予丁○○，並另將0000000000號之行動電話 1
    支，交給丁○○作為聯絡毒品交易使用，由丁○○代其銷售
    海洛因予買主，所得款項，須全數交予甲○○處理，甲○○
    則承諾分給檳榔攤營業所得之半數利潤，並供應安非他命予
    丁○○施用（甲○○轉讓安非他命部分未據起訴），作為丁○○為其販賣第一級毒品海洛因之報酬。其間果有綽號「四
    腳」、「阿地」等成年男子，先與甲○○以電話聯繫購買第
    一級毒品海洛因事宜，經甲○○告知購毒管道後，「四腳」
    、「阿地」二人即分別至該檳榔攤，各向丁○○接洽購買海
    洛因三次，丁○○即交付前揭分裝完畢之海洛因，每次 1包
    並向渠等二人個別收取每包1,000元之價款共6,000元。另丙○○亦經由甲○○之告知，直接撥打電話號碼0000000000號
    行動電話與丁○○取得聯繫，並親至該檳榔攤內，先後四次
    向丁○○購買第一級毒品海洛因，每次均購買價格 1,000元
    之海洛因1包，惟第一、二次各欠500元，第三次未付款，第
    四次則交付300元，總計丙○○先後4次購買海洛因僅支付1,
    300元，尚積欠2,700元未償。丁○○先後販賣海洛因予「四
    腳」、「阿地」及丙○○，共計獲利7,300元。嗣於同年5月
    19日9時45分許， 經警持搜索票至該檳榔攤執行搜索，當場
    在丁○○左褲袋內查扣尚未售出之海洛因4包（合計淨重0.6
    8公克，空包裝重0.93公克） 及甲○○所有供丁○○販賣海
    洛因聯繫使用之0000000000號行動電話1支。
二、案經彰化縣警察局彰化分局報請臺灣彰化地方法院檢察署檢
    察官偵查起訴。
    理    由
一、訊據被告甲○○否認有何販賣第一、二級毒品之犯行，辯稱
    ：丁○○係與丙○○及綽號「四腳」、「阿地」等人共同合
    買毒品施用，其毒品來源，丁○○已稱係向彰化花壇之「阿
    財」購買，而非向被告所買，93年7月9日被告身上被查獲之
    2 小包海洛因，係汪宏安在警臨檢時突然塞給被告的，另磅
    秤1台係綽號 「武健」者送給被告，並非用來秤量分裝毒品
    云云。經查：
  (一)按被告以外之人於審判外之言詞或書面陳述，除法律有規定
    者外，不得作為證據，刑事訴訟法第159條第1項固定有明文
    。惟被告以外之人於審判外向法官所為之陳述，得為證據；
    被告以外之人於偵查中向檢察官所為之陳述，除顯有不可信
    之情況者外，得為證據；且被告以外之人於檢察事務官、司
    法警察官或司法警察調查中所為之陳述，與審判中不符時，
    其先前之陳述具有較可信之特別情況，且為證明犯罪事實存
    否所必要者，得為證據。又被告以外之人於審判外之陳述，
    雖不符前4 條之規定，而經當事人於審判程序同意作為證據
    ，法院審酌該言詞陳述或書面陳述作成時之情況，認為適當
    者，亦得為證據。當事人、代理人或辯護人於法院調查證據
    時，知有第159條第1項不得為證據之情形，而未於言詞辯論
    終結前聲明異議者，視為有前項之同意。刑事訴訟法第 159
    條之1、第159條之2、第159條之5 亦分別定有明文。證人丙○○、丁○○於警詢及偵查中之證言，及證人粘勝嘉、蕭貿
    帆於偵查中之證言雖屬傳聞證據，但上開證人於偵查中之證
    言均經依法具結，且被告及其選任辯護人並不爭執其等證詞
    之證據能力，依上開刑事訴訟法第159條之5規定，應具有證
    據能力，本院自得引為裁判之基礎資料，合先敘明。
  (二)被告甲○○於93年7月9日23時50分許，為警持搜索票在該福
    臨檳榔攤搜索時，扣得其持有第一級毒品海洛因2包 （合計
    淨重0.98公克，空包裝重0.40公克）、第二級毒品安非他命
    2包（合計毛重1.6公克），嗣於同年月14日10時15分許，經
    警至甲○○上址住處執行拘提時，在房間內查扣其藏放於嬰
    兒紙尿褲內之電子微量磅秤 1臺之事實，有卷附扣押物品目
    錄表及被告警詢筆錄載明可稽。被告固否認上開毒品為其所
    有，辯稱：係在場之汪宏安發現員警行蹤後，臨時將毒品塞
    給伊云云，惟證人即於93年7月9日查獲海洛因、安非他命違
    禁物品之巡佐粘勝嘉已於偵查中具結證稱：「（你那天查獲
    甲○○持有何物？）他持有安非他命及海洛因，他用錢包著
    ，他是自己拿出來叫他太太過來，說錢要交給他太太，我就
    說等一下，就把它從甲○○手上接過來，交給蕭所長（即蕭
    貿帆）。（有沒有問甲○○持有的毒品是誰的？）他當場沒
    辯白說海洛因不是他的。（他在現場有沒有說毒品海洛因是
    汪宏安的？）沒有，汪宏安也沒說是他的。（甲○○在現場
    是否有機會講話說海洛因不是他的？）他有很多機會講話，
    我們只有把他們限制在房間，一般如果不是他的，當場都會
    反應。（何時才講毒品海洛因是汪宏安的？）到派出所才講
    是汪宏安的。（有無看到汪宏安把海洛因塞給甲○○？）一
    進去就沒看到他們塞東西，過程我們管制的很好，我們進去
    他們就沒機會接觸、塞東西」等語，核與證人蕭貿帆即同往
    搜索之大村所所長證述：「粘所長拿一小包東西給我，拉鍊
    已經拉開，裡面看起來是安非他命及海洛因。甲○○當場沒
    有否認東西不是他的，甲○○在現場有機會講話，當時只有
    限制他們出入，沒有限制他們講話」等語相符（見偵字第51
    65號卷第149至151頁）。又依卷附搜索現場圖所示，汪宏安
    於前揭時地與被告一同為警查獲時，尚趁隙將注射針筒 1支
    及海洛因1包（毛重0.3公克）丟棄於該檳榔攤外，則汪宏安
    倘有避免為警查獲而掩飾藏放毒品之必要，大可一併將在被
    告身上查獲之 2包海洛因丟棄於地，自毋庸將所持毒品區分
    為二，並特意將其中 2包海洛因塞予被告藏置於口袋之理。
    足徵被告前揭關於海洛因來源之敘述，乃卸免罪責之飾詞，
    尚難為採。再上揭白色粉末 2包，經送請法務部調查局分別
    以化學呈色法、氣相層析質譜儀分析法鑑驗結果，均含第一
    級毒品海洛因成分，合計淨重0.98公克（空包裝重0.40公克
    ），有法務部調查局93年8月13日調科壹字第140010414號鑑
    定通知書在卷可稽（見偵字第2321號卷第27頁）。
  (三)關於事實欄一之(一)販賣海洛因予丙○○之犯行部分：
    證人丙○○於 93年6月11日偵查中證稱：「我施用的海洛因
    除了跟雞腿（丁○○）買還有跟他老闆（甲○○）買，從93
    年3月開始向他老闆買，總共買約快十次，直到93年5月多，
    才開始向丁○○買」等語（見偵字第3976號卷第77至78頁）
    ；復於93年7月7日偵查時先證稱： 「我是從93年3月間開始
    施用海洛因，我的海洛因除了跟雞腿（丁○○）買還有跟他
    老闆（甲○○）買，我從93年3、4月間開始向甲○○買，共
    買了十幾次，直到 93年5月間才向丁○○買，我都在他們的
    檳榔攤或附近一個超商買的，向甲○○買時，我拿錢給甲○○，他再拿東西給我，都買 1,000元，要買之前都先打電話
    聯絡或去找他」等語，再改稱：「我是今年（93年） 4月多
    開始向甲○○買，今年買不到十幾次，去年（92年）也有向
    他買」等語（見偵字第3976號卷第115至117頁）；又於93年
    8月4日偵查時證稱：「我海洛因除了跟雞腿（丁○○）買還
    有跟他老闆（甲○○）買，從上一年（92年）開始跟他買，
    買到（93年） 5月跟丁○○買之前，就跟他們兩個人買而已
    ，我都在檳榔攤或附近一個超商買的，我拿錢給他，他再拿
    東西給我，都買 1,000元，要買之前都先打電話聯絡或去找
    他，‧‧，總共買十幾次，今年（93年）買不到十次，我確
    定有跟雞腿及甲○○買過海洛因，與甲○○枝之間並無仇恨
    或糾紛」等語在卷（見偵字第5165號卷第63至64頁）。依證
    人丙○○上開歷次證言，雖對於向被告購買海洛因之時點、
    次數、金額等相關事宜之陳述，有不一致之情形。然證人之
    陳述有部分前後不符，或相互間有所歧異時，究竟何者為可
    採，法院仍得本其自由心證予以斟酌，非謂一有不符或矛盾
    ，即應認其全部均為不可採信；證人丙○○於偵審中數度到
    庭具結作證，就被告確有販售第一級毒品海洛因之基本事實
    ，均已為確切之供述，尤以對向被告購買海洛因，交易地點
    一再詳細證述不移，況且證人丙○○亦否認與被告間有何仇
    隙，當無故意誣陷之理，堪認證人丙○○上開證述，應係合
    理可信，足以採憑。而證人丙○○於偵查中初始之證言，係
    證稱：「我是從93年3、4月間開始向甲○○購買海洛因」等
    語，其後才改稱：「我於92年間也有向甲○○購買海洛因」
    云云，然查被告曾於 92年12月21日入監，直至93年1月13日
    始出監乙節，有被告之臺灣高等法院被告前案紀錄表在卷足
    憑（見本院更(一)卷第39頁），則證人丙○○究竟是於92年間
    之何期間向被告購買海洛因，非無疑義；至證人丙○○因購
    買毒品次數太多，且經過相當時間，僅能確認販賣次數達十
    次以上，價格皆為 1,000元，則本院依「罪疑唯輕」有利被
    告之原則，乃就渠歷次證詞中所自承者，採認其中期間最短
    、次數最少、金額最低者，以此最有利之原則來認定被告販
    賣之時間、次數及計算其犯罪所得，爰認被告自 93年3月某
    日起至同年4月間某日止，以每1小包海洛因 1,000元之價格
    ，連續販賣第一級毒品海洛因予證人丙○○十次，共獲利10
    ,000元之事實，堪以認定。又門號0000000000號行動電話為
    被告所申請，開通日期為2004年1月28日，停機日期為 2004
    年6月9日乙節，有卷附遠傳電信股份有限公司 93年7月26日
    傳真回覆之用戶基本資料可憑（見偵字第5165號卷第76頁）
    ，且被告於本院審理時亦自承其有持用0000000000號行動電
    話乙情，而證人丙○○使用之0000000000號行動電話與被告
    所持用之0000000000號行動電話，自93年4月5日起至同年 5
    月10日止頻繁通訊往來之事實，亦有和信電訊股份有限公司
    提供之通聯紀錄在卷足參，顯見證人丙○○所證有與被告聯
    絡交易毒品海洛因應屬真實。
  (四)關於事實欄一之(二) 販賣安非他命予丁○○之犯行部分：
    證人丁○○於93年7月14日偵查時結證稱：「 （你都跟他買
    多少錢？）一次買500元，從4月底開始買了幾次；（你第一
    次去檳榔攤是何時？）我聽朋友說他有在賣安非他命，四月
    十幾日才第一次去買安非他命」等語，又於本院證稱：「（
    你是否自己有向甲○○買過安非他命？）之前有，買的次數
    我忘記了，有二、三次」等語 （見本院更(一)卷第115頁反面
    ），則本於「罪疑唯輕」，被告於93年4月間，以每1小包安
    非他命 500元之價格，連續販賣第二級毒品安非他命予丁○○二次，共獲利1,000元，足可認定。
  (五)關於事實欄一之(三)所載與丁○○共同販賣海洛因予綽號「阿
    地」、「四腳」等成年男子及丙○○之犯行部分：
    1.證人即共犯丁○○在原審 93年度訴字第892號案件審理時
      ，就被訴販賣第一級毒品海洛因之犯行供稱：「（阿地、
      四腳你也有賣給他們？）他們是透過甲○○再到檳榔攤找
      我。（阿地、四腳他們購買多少？）我忘記了，時間在 5
      月初，次數我也不記得了」、「（阿地、四腳購毒次數能
      否精確描述？）約各買三、四次，每次1,000元」等語 （
      見原審93年度訴字第892號卷第63頁反面、第64頁） ，另
      證人丙○○於93年6月11日偵查中證稱：「 （跟丁○○買
      海洛因詳情？）共買三、四次， 5月多開始向他買的，一
      次買1,000，有欠他一、兩次，我欠他幾百元，有時欠500
      ，有時欠 1,000，有還他，還沒還完，好像還欠他兩千多
      。不是全部向他買的，有時是向他老闆甲○○買的，‧‧
      」、「（跟丁○○買的時候怎麼講？） 跟他說要買1,000
      元的女生，如果剛好有就給他1,000，如果沒有1,000就說
      先欠著，改天再還」、「（有無跟丁○○一起向別人調貨
      ？）東西（指海洛因）是他老闆的，他老闆出去拿東西，
      洗一洗，裝500 再給他賣，這樣應該不算是跟別人一起調
      貨」、「（他老闆叫什麼名字？）甲○○」、「（丁○○
      的毒品都是他老闆給他，你怎麼知道？）他老闆跟我說的
      ，他老闆說東西都交給他，要東西就跟丁○○拿，‧‧」
      等語（見偵字第3976號卷第77至78頁），又於本院證稱：
      「（你的海洛因是哪裡來的？）是跟彰化縣大村鄉甲○○
      的檳榔攤那邊買來的，是叫『雞腿』的男子買的，我不知
      他的名字。（你跟他買過幾次？每次多少錢？）我買幾次
      不知道，有500元，也有1,000元，份量不同，我買 1包有
      時拿500元，有時拿1,000元。（你何時買的？）被抓到之
      前的不久，詳細時間我記不得了。（你除了向雞腿買，還
      有向何人買？）有時候甲○○有在檳榔攤，如果甲○○在
      我就向甲○○買，他不在我就向雞腿買。（向甲○○買的
      時候，雞腿在不在？）他有時候不在。（你在偵查中你曾
      說有向大村鄉貢旗村的施金都買，你到底跟誰買？）我沒
      有跟施金都買過」、「（你當時被查獲後，何以說只向施
      金都及雞腿買沒有提到甲○○？）因甲○○的太太經常去
      找我說不要咬甲○○」、「（丁○○說沒有賣給你毒品，
      而且是說你是跟他及李歪及四弟等人去合買毒品？）我是
      直接跟雞腿買的，沒有跟其他人合買。（你怎麼知道雞腿
      有在賣毒品？）我是去檳榔攤坐的時候才曉得。（證人雞
      腿跟甲○○是何關係？）因為雞腿在照顧檳榔攤而檳榔攤
      是甲○○的，所以我才說甲○○是雞腿的老闆。（你以前
      所說毒品都是買1,000元，沒有講毒品買500元，為何你今
      天又講說也有買500元？）我忘記了。 （雞腿說你跟他買
      過四次海洛因，一次 1,000元，第一次第二次都沒有付錢
      ，第三次付了500元，第四次付了300元，這樣對不對？）
      我沒有欠他錢。（為何你以前也承認欠他錢，總共欠二千
      多？〈提示偵查卷第5165號卷第61、62頁〉）我忘記了」
      等語（見本院更(一)卷第62頁反面至第63頁），同案被告丁○○亦在本院證述：「（證人綽號？）雞腿。（你是否在
      93 年5月19日被警方查獲？）是的。（當時被查到何東西
      ？）安非他命及海洛因及玻璃管、行動電話等。（被查到
      東西是何人的？）手機是甲○○拿給我使用的，毒品也是
      甲○○之前交給我的，玻璃管是我自己的。（你說甲○○
      交給你毒品做什麼？）他叫我轉交給丙○○及另一個人，
      他的名字我忘記。（你之前說毒品是你在花壇向阿財買的
      ，行動電話也向彰化大村派出所旁邊一家通訊行買的，為
      何與你剛才所講不一樣？）海洛因跟安非他命是我跟甲○○一起去買的，之後甲○○再交付給我轉交給丙○○。（
      你有無賣毒品給丙○○？）我只有轉交海洛因而已，有三
      、四次」、「（剛才你所說轉交，又丙○○說跟你買毒品
      ，你有何意見，為何二者有出入？）丙○○跟我拿海洛因
      ，他錢交給我，我再把錢交給甲○○。（丙○○跟你買海
      洛因都是現金跟你交易？）有現金也有欠的」、「（丙○○怎麼跟你買海洛因？）打電話跟我聯絡或者到檳榔攤找
      我。（他每次跟你買多少錢？）1,000至2,000元。（丙○○上次開庭時說有跟你買1,000元有時買500為何與你所說
      不同？） 有買1,000元的、2,000元的有時候只給1,000另
      外1,000元用欠的。 （你在檳榔攤賣毒品，除了賣給丙○○另外還有賣給何人？）有一、二個人名字我忘記了」、
      「（你曾經承認海洛因在花壇向阿財買，安非他命向阿龍
      買的，為何與你現在所講不一樣？）我確實有與甲○○去
      向阿財與阿龍買，買了以後甲○○把毒品交給我轉賣。（
      你之前都說你自己去買？）我在地檢署有老實跟檢察官承
      認。（你有無將毒品賣給四腳、李歪這些人？）有的，但
      是名字我忘記了。（他們直接向你買或是直接向甲○○買
      ？）他們是直接向我買的，我只是代轉而已，我錢是交給
      甲○○。（你在你自己的案子93年11月29日開庭時，你說
      他們是跟你拿海洛因你只是交海洛因給要買海洛因的人，
      錢是由買的人交給甲○○，你都沒有經手金錢，跟你剛才
      所講不同有何意見？）我被抓的時候，我確實說錢拿給甲○○，後來在地檢署時我老實跟檢察官說毒品交給丙○○
      ，我再把錢轉交給甲○○」、「 （你在93年7月16日開庭
      時否認有販賣毒品，毒品是向花壇阿財買的，而且是跟丙○○、阿地、四腳、李歪合資購買的，跟你剛才所講不一
      樣有何意見？）那時候確實有這樣講，但是丙○○在我的
      案件裡有講毒品是甲○○交給我的，我只是代轉而已。（
      你說毒品是否甲○○交給你，你應很清楚，為何要由丙○○告訴你，毒品是甲○○交給你？）是丙○○先跟甲○○
      聯絡買毒品，甲○○再告訴我，丙○○要來跟我拿」、「
      （你以前說賣給丙○○三、四次，每次 1,000元有時候用
      欠的，欠二次500元，一次1,000元，這幾次共欠 2,000元
      為何這樣講？）我總共賣給丙○○有三、四次，但是每一
      次多少錢，因為時間已經很久了，我沒有辦法記得很清楚
      。（確實有二次欠500元？）有的。（確實有一次欠1,000
      元的嗎？）有的」、「 （最後一次為何丙○○只給你300
      元？） 當時我已經拿給他1,000元的海洛因，他說他身上
      只剩下300元，我說沒關係他就拿300元給我。（依照剛才
      所說丙○○這部分就有四次，四次都有欠？）有二次欠50
      0元，一次欠1,000元，最後一次欠 700元，所以有欠四次
      沒錯」等語（見本卷更(一)卷第113至115頁），依上證人丙○○及丁○○之證言以觀，被告與丁○○共同販賣海洛因
      四次予丙○○，共得款 1,300元無訛。此外，並有第一級
      毒品海洛因4包 （合計淨重0.68公克，空包裝重0.93公克
      ）及門號0000000000號行動電話 1支扣案為憑。而該案查
      扣之白粉 4包經法務部調查局以化學呈色法及氣相層析質
      譜儀分析法檢驗結果，確屬第一級毒品海洛因，此有法務
      部調查局調科壹字第140010239號鑑定通知書1份附卷可稽
      （見偵字第3976號卷第87頁）。又證人丁○○所持用之00
      00000000號行動電話，自93年5月7日起至同年月12日止，
      與證人丙○○使用之0000000000號行動電話通訊頻繁之事
      實，亦有和信電訊股份有限公司提供之通聯紀錄在卷足佐
      。
    2.按第一級毒品海洛因一般行情價格非微，且因屬違禁物之
      故，於交易過程中為警查獲之風險甚大，如非藉由轉售獲
      致巨額利潤，行為人實毋庸涉險出讓海洛因；尤其被告委
      請證人丁○○代為對外販售海洛因，據丁○○於93年7月1
      4日偵查中結證：「 （甲○○交給你的安非他命及海洛因
      都是在哪裡交給你？）有一次是在他家樓下拿給我，其餘
      都是在檳榔攤。（為何要幫他賣毒品？）因為我幫他老婆
      顧檳榔攤，他老婆將檳榔攤盈餘的一半分給我，且因為風
      聲緊，我整天在檳榔攤，所以他拜託我幫他處理，就是幫
      他交毒品給別人，錢再交回去給他。（他有送你安非他命
      ，是否因為你幫他賣？）他送我1、2包各500及1,000元的
      ，我另外還有跟他買安非他命」等語，則被告不僅承諾提
      供該檳榔攤之半數營業利潤與證人丁○○分享，且不定時
      交付安非他命供證人丁○○施用，顯見被告於扣除買進海
      洛因所需成本後尚有餘錢，而可從中賺取差價，被告與證
      人丁○○出售海洛因自無可能僅係平價轉讓，當屬獲有利
      潤之販賣第一級毒品行為無訛。又證人丁○○實際販賣第
      一級毒品海洛因予綽號「四腳」、「阿地」、丙○○等人
      之次數，依證人丁○○於原審法院 93年度訴字第892號案
      件審理時記憶所及，僅能供述約各為三至四次，其既無從
      精確描述，則依「罪疑唯輕」原則，應從較有利於被告之
      事實認定，即其自 93年5月初某日起至同年月12日止，與
      證人丁○○以每包 1,000元之價格，連續販賣第一級毒品
      海洛因予「四腳」、「阿地」各三次共 6,000元，予證人
      丙○○四次，惟證人丙○○僅支付1,300元，共計獲利7,3
      00元。
  (六)綜上所述，被告前揭所辯，均係卸責之詞，不足採信。本案
    事證明確，被告連續販賣第一級毒品海洛因及連續販賣第二
    級毒品安非他命之犯行，均堪認定。
二、按海洛因及安非他命分別係毒品危害防制條例第2條第2項第
    1款及第2款明定列管之第一級毒品及第二級毒品，核被告連
    續販賣第一級毒品海洛因予證人丙○○、「四腳」、「阿地
    」牟利之行為，係犯毒品危害防制條例第4條第1項之販賣第
    一級毒品罪；又另行起意，連續販賣第二級毒品安非他命予
    證人丁○○之行為，係犯毒品危害防制條例第4條第2項之販
    賣第二級毒品罪。被告為販賣而持有第一級、第二級毒品之
    低度行為，應為販賣第一級、第二級毒品之高度行為所吸收
    ，不另論罪。證人丁○○由被告提供第一級毒品海洛因販賣
    ，並將實際販毒所得悉數繳回被告，渠等二人就上開販賣第
    一級毒品海洛因予「四腳」、「阿地」及證人丙○○部分之
    犯行，顯有犯意聯絡及行為分擔，均為共同正犯。被告多次
    販賣第一級毒品、第二級毒品之犯行，均時間緊接，犯罪構
    成要件相同，顯係基於概括犯意反覆為之，皆為連續犯，各
    應依修正前刑法第56條之規定分別論以一販賣第一級毒品罪
    及一販賣第二級毒品罪。被告行為後，刑法第56條連續犯之
    規定，業於94年1月7日修正公布刪除，並於95年7月1日施行
    ，則被告之犯行，因行為後新法業已刪除連續犯之規定，此
    刪除雖非犯罪構成要件之變更，但顯已影響行為人刑罰之法
    律效果，自屬法律有變更，依新法第2條第1項規定，比較新
    、舊法結果，仍應適用較有利於被告之行為時法律即舊法論
    以連續犯。再被告曾因施用第二級毒品安非他命案件，經原
    審法院以 92年度員簡字第318號判處有期徒刑三月，如易科
    罰金以三百元折算一日確定，於 93年1月13日易科罰金執行
    完畢，此有上開臺灣高等法院被告前案紀錄表附卷可稽，被
    告受此有期徒刑執行完畢後，五年以內再犯有期徒刑以上之
    罪，除販賣第一級毒品罪法定刑為死刑、無期徒刑及販賣第
    二級毒品罪最重法定刑為無期徒刑部分外，其餘部分皆應依
    累犯規定加重其刑。被告所犯上開二罪間，犯意各別，行為
    互異，應予分論併罰。又被告因一時失慮，罹犯死刑、無期
    徒刑之重典，而其販毒所得總共僅有18,300元，獲利甚微，
    且販賣之對象僅只丙○○、丁○○及「阿地」、「四腳」等
    四人而已，受害人數並非眾多，情輕法重，其情狀尚堪憫恕
    ，倘就其販賣海洛因部分處以法定最輕本刑，猶嫌過重，爰
    依刑法第59條規定減輕其刑。
三、原審法院予被告論科，固非無見。惟查：(一)被告單獨販賣海
    洛因予丙○○之期間係自93年3月間某日起至同年4月間某日
    止，原審判決誤認自 92年某日起至同年4月間某日止，即有
    未合；(二)原審判決除就被告與丁○○共同販賣海洛因部分，
    有認定其等係基於營利之意圖外，就被告其餘販賣毒品行為
    ，亦係基於營利之意圖，則未說明其認定之理由，亦有未洽
    ；(三)原審判決於理由欄漏未說明被告係累犯及應如何加重其
    刑，尚有未當；(四)按「沒收物之執行完畢與沒收物之不存在
    ，並非一事，因犯罪依法必須沒收之物，雖已於共犯中之一
    人確定判決諭知沒收，並已執行完畢，對於其他共犯之判決
    ，仍應宣告沒收。本件警方自丁○○處扣得之海洛因4包 （
    合計淨重0.68公克，空包裝重0.93公克）及0000000000號行
    動電話機具1支，雖已經原審法院93年度訴字第892號判決諭
    知沒收，依上開說明，該等扣案物品，對於本案被告之判決
    ，仍應宣告沒收。而原審判決認該等扣案物品均業經原審法
    院 93年度訴字第892號判決諭知沒收，故於本案不再予宣告
    沒收，顯有違誤；(五)原審因丙○○係以其行動電話撥打被告
    之0000000000、0000000000、0000000000號行動電話向被告
    購買毒品，認該 3支行動電話機具均係被告所有供販賣第一
    級毒品所用之物，而予以宣告沒收，惟該等行動電話非為被
    告所用，業據被告於原審審理時供承明確（見原審卷第88頁
    ），且其中0000000000號及0000000000號查無用戶申裝資料
    、0000000000號則無資料可憑，亦經和信電訊股份有限公司
    函覆在卷（見偵字第5165號卷第55頁），況依卷附通聯記錄
    ，丙○○於93年1月23日至同年7月20日間，僅於同年4月6日
    以其行動電話撥打0000000000號行動電話一次，該次通話長
    度為零秒（見偵字第5165號卷第71頁），足見丙○○並無以
    該等行動電話與被告聯繫而購買毒品之可能，原審予以宣告
    沒收，亦欠允洽；(六)被告並未於 93年6月間某晚，在其福臨
    檳榔攤販賣第二級毒品安非他命予二姓名不詳之人（理由後
    敘），乃原判決竟認有此部分犯行，亦有違誤。原判決既有
    上開可議之處，則被告上訴否認犯罪，雖無可採，惟原判決
    既無可維持即應將原審判決關於被告販賣第一、二級毒品部
    分予以撤銷改判。爰審酌被告犯罪動機、方法、手段、品行
    、智識程度、販賣期間長短、次數、犯罪所得等一切情狀，
    分別量處如主文第二項所示之刑，主刑部分並定其應執行刑
    為有期徒刑十八年，以示懲儆。又有期徒刑定應執行刑部分
    ，新法規定不得逾三十年，較舊法不得逾二十年之規定不利
    於被告，依刑法第2條第1項前段之規定，自應依修正前刑法
    第51條第5 款之規定，定被告應執行之刑。警方自共犯丁○○處扣得之海洛因4包 （合計淨重0.68公克，空包裝重0.93
    公克）及自被告身上查獲之海洛因2包 （合計淨重0.98公克
    ，空包裝重0.40公克），均係第一級毒品；扣案之第二級毒
    品安非他命2包（合計毛重1.6公克），則屬第二級毒品，皆
    應依毒品危害防制條例第18條第1 項前段之規定，宣告沒收
    銷燬之，另扣案之電子微量磅秤 1臺，暨被告所持供販賣第
    一級毒品犯罪使用之未扣案之0000000000號行動電話機具 1
    支及丁○○所持供販賣第一級毒品犯罪使用之已扣案之0000
    000000號行動電話機具1支（均不含SIM卡，因行動電話門號
    SIM卡，係使用者向電信業者申請租用而只取得使用權，並
    非申請使用者所有，故僅就話機部分沒收，門號卡不得宣告
    沒收），均為被告所有、供販賣第一級毒品所使用之物，皆
    應依毒品危害防制條例第19條第1項規定宣告沒收，上開未
    扣案之0000000000號行動電話如全部或一部不能沒收時，追
    徵其價額。又被告販賣第一級毒品所得利益17,300元及販賣
    第二級毒品所得利益1,000元，應依毒品危害防制條例第19
    條第1項規定宣告沒收，如全部或一部不能沒收時，以其財
    產抵償之。
四、公訴意旨另根據證人丙○○、丁○○、乙○○於警詢、偵查
    中所證，認被告係自 92年間某日起至93年4月間某日止，以
    每1小包海洛因1,000元之價格，連續販賣第一級毒品海洛因
    予證人丙○○十餘次；於93年4月間，以每1小包安非他命50
    0元之價格， 連續販賣第二級毒品安非他命予丁○○數次；
    自 93年5月初某日起至同年月中旬某日止，與證人丁○○以
    每包1,000元或半包500元之價格，先後約十五次，連續販賣
    第一級毒品海洛因予「四腳」、「阿地」、「李Ｙ」、「四
    聰」等成年男子及證人丙○○，共計收取價金約10,000至20
    ,000元；於 93年6月某日夜間某時許，在該福臨檳榔攤內，
    以每1小包500元、1,000元之價格，販賣安非他命各1包予二
    名姓名年籍均不詳之成年男子等情，惟查：(一)本院依「罪疑
    唯輕」之原則，就上開證人歷次證詞中，採認其中期間最短
    、次數最少、金額最低者，以此最有利之原則認定被告販賣
    之時間、次數及其犯罪所得如犯罪事實欄所載，已如前述。
    公訴意旨關於被告販賣之時間、次數、金額及所得認定與犯
    罪事實欄記載不符部分，應認該部分被告犯罪不能證明；(二)
    就被訴販賣第一級毒品海洛因予綽號「李Ｙ」、「四聰」等
    成年男子部分，公訴人亦認涉有毒品危害防制條例第4條第1
    項之販賣第一級毒品罪嫌。然依證人丁○○於臺灣彰化地方
    法院檢察署93年度偵字第3976號、93年7月7日偵訊時所供：
    「（你幫忙他〈指甲○○〉賣過〈指海洛因〉幾個人？）5
    月開始賣，賣過五個人，總共賣十次，每次1包賣1,000，或
    1包分一半賣500，賣完的錢給甲○○」等語，證人丁○○於
    原審法院93年度訴字第892號案件審理時亦稱：「 （一共賣
    給多少人？）賣給丙○○、四腳、阿地，就這幾人。其他李
    Ｙ、四聰等人是證人甲○○的朋友」、「（前後販賣海洛因
    之次數？）約十次上下，不到十五次」等語，是由證人丁○○上開供述觀之，其先後販賣第一級毒品海洛因之次數約僅
    有十次之多，核與本院前揭認定販毒次數相符，而其販賣海
    洛因之對象係丙○○、「四腳」、「阿地」等人，尚不及於
    「李Ｙ」、「四聰」二人。證人丁○○雖於偵查中供稱曾經
    販售海洛因予「李Ｙ」、「四聰」等人，然此既與證人丁○○於原審法院 93年度訴字第892號案件審理時所為供述不相
    符合，且無其他積極證據足認被告、證人丁○○確有此部分
    之販賣第一級毒品海洛因犯行，本院自難僅憑證人丁○○前
    後不一致之自白，即遽為對被告不利之認定，尚不能證明被
    告確有此部分之犯罪；(三)證人乙○○於93年8月26日及93年9
    月10日偵查時雖結證： 「93年6月底某日，有在該福臨檳榔
    攤看見二名不詳姓名男子各拿500元及1,000元向被告甲○○
    購買安非他命，並在檳榔攤內以打火機燻玻璃管之方式吸食
    」云云，惟證人乙○○於本院到庭行交互詰問時則堅決否認
    有在該檳榔攤看見被告販毒，並稱：「我是去該檳榔攤找我
    太太，我是看到一個年輕人在賣毒品給別人，但那年輕人不
    是在庭的甲○○」等語，證人乙○○既未能堅定指認被告有
    販毒行為，且對於該二名購買安非他命者究係何人，亦無從
    為說明，自難僅憑其片面之說詞，遽認被告有此部分犯行。
    (四)因公訴人認上開部分如均成立犯罪，與前揭業經論罪科刑
    部分皆有連續犯之裁判上一罪關係，爰不另為無罪之諭知。
五、末被告前揭無償提供安非他命予證人丁○○之行為，另涉有
    轉讓第二級毒品罪嫌，惟未據起訴，應由檢察官另為適當之
    處理，併此說明。
六、據上論斷，應依刑事訴訟法第369條第1項前段、第364條、
    第299條第1項前段，毒品危害防制條例第4條第1項、第2項
    、第18條第1項前段、第19條第1項，刑法第2條第1項前段、
    第11條、第28條、第37條第1項、第47條，修正前刑法第51
    條第5款、第56條，判決如主文。
本案經檢察官戊○○到庭執行職務。
中    華    民    國    95    年    8     月    22    日
              刑事刑三庭  審判長法  官  王  增  瑜
                                法  官  廖  柏  基
                                法  官  陳  欣  安
上列正本證明與原本無異。
如不服本判決應於收受送達後十日內向本院提出上訴書狀，其未
敘述上訴之理由者並得於提起上訴後十日內向本院補提理由書（
均須按他造當事人之人數附繕本）。
                                書記官  阮  正  枝
中    華    民    國    95    年    8     月    23    日
附錄：
修正後毒品危害防制條例第4條第1項、第2項：
製造、運輸、販賣第一級毒品者，處死刑或無期徒刑；處無期徒
刑者，得併科新臺幣一千萬元以下罰金。
製造、運輸、販賣第二級毒品者，處無期徒刑或七年以上有期徒
刑得併科新臺幣七百萬元以下罰金。
                                                      Ｒ


司法院資訊處製作；財團法人民間司法改革基金會備份。
